臺灣臺中地方法院刑事判決　　　　　　　 96年度易字第633號
公　訴　人　臺灣臺中地方法院檢察署檢察官
被　　　告　甲○○
　　　　　　　　　　　臺中市北.
上列被告因侵占案件，經檢察官提起公訴（95年度偵字第24568
號），被告於準備程序中就被訴事實為有罪之陳述，受命法官於
聽取當事人之意見後，本院合議庭裁定改由受命法官獨任以簡式
審判程序審理，判決如下：
    主    文
甲○○意圖為自己不法之所有，而侵占對於業務上所持有之物，
處有期徒刑陸月，如易科罰金，以銀元參佰元即新臺幣玖佰元折
算壹日。緩刑貳年。
    犯罪事實
一、甲○○前在臺中市○區○○路附近經營「景賢修配廠」，受
    國華產物保險股份有限公司（下稱國華產物保險公司）之委
    託，代收客戶繳交之保險費，為從事業務之人。緣丙○○於
    民國九十四年三月八日，在該修配廠，以其女友張瓊文之花
    旗銀行信用卡，刷卡繳付丙○○向國華產物保險公司所投保
    汽車乙式全險一份之保險費新臺幣（下同）二萬七千三百零
    八元。詎甲○○竟意圖為自己不法之所有，未經丙○○同意
    ，擅將該筆代收之保險費二萬七千三百零八元，予以挪用更
    改為繳付自己另應給付予國華產物保險公司之保險費，而予
    以侵占入己。丙○○嗣於九十五年四月間，接獲國華產物保
    險公司催繳保費之存證信函，察覺有異，尋找甲○○理論，
    甲○○乃承諾代丙○○再辦理一次保險，嗣甲○○雖於九十
    四年十月七日，為丙○○再向國華產物保險公司購買一份保
    險費為三萬零八百五十五元之汽車險，且將該新辦保單交予
    丙○○，然甲○○實際上並未繳費。嗣丙○○於九十五年七
    月間因汽車事故開往汽車修理場修理時，向國華產物保險公
    司申請理賠，經該保險公司告知汽車險並未繳費，始發覺甲○○未履行承諾，經向國華產物保險公司反應後而查悉上情
    。
二、案經國華產物保險公司向臺灣臺中地方法院檢察署告發後，
    由該署檢察官偵查起訴。
    理　　由
一、訊據被告甲○○對於上開犯罪事實坦承不諱，核與證人丙○○、乙○○於偵查中證述情節相符，並有丙○○提出之張瓊
    文保險費簽帳單、信用卡帳單、要保書及出險單影本在卷可
    憑，足認被告自白與事實相符，堪可採信。綜上所述，本件
    事證明確，被告犯行堪予認定。
二、查，（一）被告行為後，刑法第二條於九十四年二月二日修
    正公布，並自九十五年七月一日起施行，且修正後刑法第二
    條第一項規定，已將新舊法律適用之「從新從輕」原則，改
    採「從舊從輕」原則，而此規定僅係規範行為後法律變更所
    生新舊法律比較適用之準據法，並非實體刑罰法律，自不生
    行為後法律變更之比較適用之問題，應逕行適用新法第二條
    第一項之規定，為「從舊從輕」之比較。（二）刑法第三百
    三十六條第二項侵占罪之法定本刑中罰金刑最低額部分，依
    修正後刑法第三十三條第五款規定為「新臺幣一千元以上，
    以百元計算之」，較舊法所定罰金最低額為銀元一元以上為
    重，又法定罰金刑之加重，依修正後之刑法第六十七條規定
    其最高度及最低度同加重之，較修正前刑法第六十八條規定
    僅加重其最高度，為不利於被告，依刑法第二條一項規定，
    以舊法有利於被告，而應適用修正前刑法之上開規定。（三
    ）本案被告犯罪行為時刑法第四十一條第一項前段規定：「
    犯最重本刑為五年以下有期徒刑以下之刑之罪，而受六個月
    以下有期徒刑或拘役之宣告，因身體、教育、職業、家庭之
    關係或其他正當事由，執行顯有困難者，得以一元以上三元
    以下折算一日，易科罰金。」，依罰金罰鍰提高標準條例第
    一條前段之規定，就其原定數額提高為一百倍折算一日，則
    被告行為時之易科罰金折算標準，應以銀元三百元折算一日
    ，經折算為新臺幣後，應以新臺幣九百元折算為一日。惟九
    十五年七月一日修正公布施行之刑法第四十一條第一項前段
    則規定：「犯最重本刑為五年以下有期徒刑以下之刑之罪，
    而受六個月以下有期徒刑或拘役之宣告者，得以新臺幣一千
    元、二千元或三千元折算一日，易科罰金。」，比較修正前
    後之易科罰金折算標準，以九十五年七月一日修正公布施行
    前之規定，較有利於被告，則應依刑法第二條第一項前段之
    規定，依修正前刑法第四十一條第一項前段、修正前罰金罰
    鍰提高標準條例第二條、現行法規所定貨幣單位折算新臺幣
    條例第二條之規定，定其折算標準。（四）至緩刑之宣告，
    係審酌裁判時之各項情形而為諭知，應一律適用新法（最高
    法院九十五年第八次刑事庭會議意旨參照）。
三、查，被告係經營「景賢修配廠」，受國華產物保險公司之委
    託，代收客戶繳交之保險費，為從事業務之人，業據被告自
    白屬實，核與國華產物保險公司告發狀所載意旨相符。核被
    告所為，係犯刑法第三百三十六條第二項之業務侵占罪。爰
    審酌被告前無犯罪紀錄，有臺灣高等法院被告前案紀錄表一
    份在卷可稽；被告利用職務上之機會所持有予以侵占之款項
    僅二萬七千三百零八元，金額非鉅；國華產物保險公司嗣已
    承認丙○○後來之新保單，願意幫丙○○出險，丙○○實際
    上不因此而受有損失，且因丙○○可出險之金額僅一萬餘元
    ，惟丙○○認為可向被告收取三萬餘元，故不辦理出險，另
    被告並於偵查中亦當庭支付國華產物保險公司人員乙○○二
    萬七千三百零八元等節，業經證人乙○○於偵查中陳明在卷
    （見偵卷第四六頁），並有證明書一份在卷可按（見同上偵
    卷第五三頁）；及被告犯罪後能於審理中坦承犯行，態度尚
    稱良好等一切情狀，量處如主文所示之刑，並諭知易科罰金
    之折算標準。末查，被告前未曾受有期徒刑以上刑之宣告，
    有臺灣高等法院被告前案紀錄表一份在卷可按，其犯罪後坦
    承犯行，尚有悔意，並已賠償國華產物保險公司二萬七千三
    百零八元，被告經此教訓，當知警惕而無再犯之虞，本院綜
    核各情，因認所宣告之刑，以暫不執行為適當，爰依修正後
    刑法第七十四條第一項第一款之規定，併予宣告緩刑二年，
    以啟自新。
據上論斷，應依刑事訴訟法第二百七十三條之一第一項、第二百
九十九條第一項前段，刑法第三百三十六條第二項、第二條第一
項、第七十四條第一項第一款，修正前刑法第四十一條第一項前
段，罰金罰鍰提高標準條例第一條前段、修正前罰金罰鍰提高標
準條例第二條、現行法規所定貨幣單位折算新臺幣條例第二條，
判決如主文。
中　　華　　民　　國　　96　　年　　3 　　月　　6 　　日
                  刑事第十庭  法　官   江奇峰
以上正本證明與原本無異。
如不服本判決，應於送達後十日內向本院提出上訴狀（須附繕本
），上訴於臺灣高等法院臺中分院。
                              書記官   江慧貞
中　　華　　民　　國　　96　　年　　3 　　月　　6 　　日
附錄本判決論罪科刑法條
刑法第三百三十六條第二項：
對於業務上所持有之物，犯前條第一項之罪者，處六月以上五年
以下有期徒刑，得併科三千元以下罰金。
